臺灣高雄地方法院刑事判決　　　　　　　94年度訴字第1996號
公　訴　人　臺灣高雄地方法院檢察署檢察官
被　　　告　己○○
被　　　告　乙○○
被　　　告　甲○○
被　　　告　戊○○
共　　　同
選任辯護人　洪千琪律師
上列被告因妨害自由等案件，經檢察官提起公訴（94年度偵字第
7007號）本院判決如下：
    主  文
己○○共同以非法方法，剝奪人之行動自由，累犯，處有期徒刑
肆月，如易科罰金，以參佰元折算壹日；扣案之鋁質球棒壹枝、
木質球棒壹 枝、木棍貳枝，均沒收。
乙○○、戊○○、甲○○共同以非法方法，剝奪人之行動自由，
各處有期徒刑參月，如易科罰金，均以參佰元折算壹日；扣案之
鋁質球棒壹枝、木質球棒壹枝、木棍貳枝，均沒收。
    事  實
一、己○○前曾於民國 (下同)91 年間，因偽造文書案件，經臺
    灣板橋地方法院以91年度板簡字第790 號判處有期徒刑2 月
    確定，並於91年7 月11日易科罰金執行完畢。緣於94年3 月
    28日晚上不詳時分，因丙○○（別名洪莞阡，另經檢察官為
    不起訴處分確定）欲向李慈福 (涉嫌相姦、恐嚇、毀損等罪
    ，業經臺灣高雄地方法院檢察署檢察官以94年度偵字第9479
    、14217 、25813 號聲請簡易判決處刑)要 回遭其強拍之裸
    照，丙○○即以電話告知其弟乙○○此事，並要求乙○○隔
    天一同前往高雄縣鳳山市○○路與凱旋路口之新強運動公園
    中與李慈福談判，乙○○為壯聲勢，即另行約同友人己○○
    甲○○、戊○○等3 人，並共同基於妨害自由及傷害之犯意
    聯絡，事先準備鋁質球棒1 枝、木質球棒1 枝、木棍2 枝等
    物，置於己○○所有之車牌號碼7369-DW 號自用小客車內，
    於94年3 月29日凌晨，由己○○駕駛上開自用小客車，搭載
    乙○○、甲○○、戊○○等3 人自桃園南下，共同前往新強
    運動公園，丙○○則另行搭乘計程車前往該公園，己○○、
    乙○○、甲○○、戊○○、丙○○等5 人，於同日下午14時
    許，在公園會合後，渠等決定先由丙○○下車與李慈福談判
    ，己○○、乙○○、甲○○、戊○○等人則在旁監看，嗣因
    丙○○向李慈福要求取回裸照未果，己○○、乙○○、甲○○、、戊○○等人見狀心生不滿，即由甲○○下車徒手毆打
    李慈福，隨後乙○○亦持事先準備之鋁質球棒下車毆打李慈
    福腳部，甲○○再接過乙○○手持之鋁質球棒續行毆打李慈
    福，乙○○、戊○○分別再以木質球棒、鋁質球棒毆打李慈
    福手部及腳部，己○○則以徒手毆打李慈福，致李慈福因而
    受有頭部外傷併顏面撕裂傷、左手尺骨骨折等傷害。詎己○○、乙○○、甲○○、戊○○等4 人為達迫使李慈福交出照
    片之目的，共同合力將力圖抗拒之李慈福強押上車，並由己○○駕駛該車、戊○○坐於右前座、甲○○、乙○○則分坐
    於後座之左右座，令李慈福坐於後座之中間，使其無法逃脫
    ，丙○○見無力阻止即先行搭計程車回家。隨後乙○○、甲○○、戊○○等人為阻止李慈福呼救而達其控制李慈福行動
    之目的，遂在車上持續由戊○○以鋁棒及拳頭、甲○○與乙○○則以徒手之方式分別毆打李慈福，希藉此不法強暴脅迫
    之方式使李慈福打消逃脫意念。嗣因新強運動公園附近有民
    眾目睹上情，於同日14時15分許報警處理，警方隨即於同日
    14時35分許，循線在高雄縣鳳山市南華1 巷2 弄1 號前停車
    場攔檢己○○所駕駛之自小客車而查獲己○○等4 人，並於
    車上扣得鋁質球棒1 枝、木質球棒1 枝、木棍2 枝等物品，
    合計己○○乙○○、甲○○、戊○○等4 人剝奪李慈福之行
    動自由約30分鐘。
二、案經李慈福訴由高雄縣政府警察局鳳山分局報告臺灣高雄地
    方法院檢察署檢察官偵查起訴。
    理  由
一、上揭事實，業據被告己○○、乙○○、甲○○、戊○○於警
    詢、偵查及本院審理中坦承不諱，核與證人丙○○、李慈福
    於偵查、本院94年12月13日審理中證述情節相符，此外，復
    有前揭鋁質球棒1 枝、木質球棒1 枝、木棍2 枝等物扣案及
    國軍高雄總醫院出具之診斷證明書、高雄縣政府警察局鳳山
    分局新甲派出所受理民眾報案紀錄表各1 紙、查獲現場照片
    4 張附卷可證，足見被告己○○、乙○○、甲○○、戊○○
    之自白，與事實相符，其犯行明確堪以認定。
二、按刑法第302 條之妨害自由罪，係妨害他人自由之概括規定
    ，故行為人具有一定目的，以非法方法剝奪人之行動自由者
    ，除法律別有處罰較重之規定，應適用各該規定處斷外，如
    以使人行無義務之事，或妨害人行使權利為目的，而其強暴
    、脅迫復已達於剝奪人行動自由之程度，即應依本條之罪論
    處，無論以同法第304 條強制罪之餘地(最高法院81年度台
    上字第526 號、85年度台非字第295 號、87年台上字第2337
    號判決要旨參照)。 又以強暴之方法剝奪人之行動自由時，
    若於實施強暴行為之過程中，致被害人受有傷害，乃施強暴
    之當然結果，固不另論傷害罪。惟妨害自由罪，並非以傷人
    為當然之手段，若行為人另具有傷害故意，且發生傷害結果
    ，自應成立傷害罪名，如經合法告訴，並應負傷害罪責，而
    與妨害自由罪有方法結果之牽連關係，依刑法第55條規定從
    一重處斷(最高法院89年度台上字第4676號、93年度台上字
    第3412號判決要旨參照)。 本件被告己○○、乙○○、戊○○、甲○○等4 人，於尚未強押告訴人李慈福上車之前，在
    高雄縣鳳山市○○路與凱旋路口之新強運動公園共同毆打李
    慈福之行為，係出於共同傷害之犯意為之；惟被告乙○○、
    戊○○、甲○○等3 人，於強押告訴人李慈福上車之後，在
    己○○所有前開自小客車內傷害之李慈福犯行，均係出於剝
    奪李慈福行動自由之同一犯意下所為之強暴行為，並圖以此
    非法方式阻止李慈福呼救，而達其控制李慈福行動之目的，
    揆諸首揭裁判意旨，上開傷害行為係施強暴之當然結果，不
    再論以傷害罪。
三、核被告己○○、乙○○、甲○○、戊○○等4 人所為，係犯
　　刑法第277 條第1 項之傷害罪、第302 條第1 項以非法方法
  ，剝奪他人行動自由罪，被告等4 人間就上開犯行有犯意之聯
  絡及行為分擔，均應論以共同正犯。又渠等4 人係出於為丙○○取回裸照之目的而南下高雄，且渠等4 人自桃園南下高雄之
  前，已於車上準備犯案使用之鋁質球棒1 枝、木質球棒1 枝、
  木棍2 枝等物，顯然其4 人南下之初，即共同基於傷害、妨害
  自由之犯意聯絡，故渠4 人所犯上開傷害、妨害自由二罪間，
  實有方法目的之牽連關係，應依刑法第55條後段牽連犯之規定
  ，從一重之以非法方法，剝奪他人行動自由罪論處。公訴人認
  被告等4 人間所犯上開二罪，犯意各別，構成要件互殊，應分
  論併罰，尚有誤會。另被告己○○前曾於91年間，因偽造文書
  案件，經臺灣板橋地方法院判決以91年度板簡字第790 號判處
  有期徒刑2 月確定，並於91年7 月11日易科罰金執行完畢，有
  臺灣高雄地方法院檢察署刑案資料查註紀錄表、臺灣高等法院
  被告前案紀錄表各1 份在卷可按，其於5 年以內再犯本件有期
  徒刑以上之罪，為累犯，應依刑法第47條規定加重其刑。爰審
  酌被告己○○、乙○○、甲○○、戊○○等4 人為取回丙○○
  取回遭李慈福強拍之裸照，而以私力救濟之方法為之，其行為
  自屬可議，惟念被告乙○○、甲○○、戊○○3 人均無前科，
  此有臺灣高等法院被告前案紀錄表各1 份在卷可參，而被告4
  人於犯罪後均坦承犯行，態度良好，及被害人李慈福對於本案
  之發生亦有可苛責之處，其所受之傷害、行動自由遭剝奪之時
  間等一切情狀，分別量處如主文所示之刑，並均諭知易科罰金
  之折算標準。至扣案之鋁質球棒1 枝、木質球棒1 枝、木棍2
  枝，均為共同被告己○○所有供犯罪所用之物，業據共同被告
  己○○於警詢時供述無訛，爰依刑法第38條第1 項第2 款宣告
  沒收之。又按共同正犯因相互間利用他人之行為，以遂行其犯
  意之實現，本於責任共同之原則，有關沒收部分，對於共犯間
  供犯罪所用之物，自均應為沒收之諭知（最高法院89年度臺上
  字第6946號判決意旨參照），附此敘明。
四、至告訴人李慈福及其代理人認被告己○○、乙○○、甲○○
  、戊○○等4 人涉有殺人未遂罪嫌云云，業據檢察官於上開起
  訴書理由欄第四項詳述被告己○○等4 人無殺人之犯意，告訴
  人及其代理人於本院審理中復無法提出積極之證據足供本院認
  定被告4 人確有殺人之犯意，自不得僅憑告訴人及其代理人片
  面之指訴即認被告4 人涉殺人未遂犯行。惟因此部分與前揭論
  罪科刑之傷害部分，係屬同一事實，爰不另為無罪之諭知，附
  此敘明。
據上論斷，應依刑事訴訟法第299 條第1 項前段、刑法第302 條
第1 項、第277 條第1 項、第55條後段、第28條、第47條、第41
條第1 項、刑法第38條第1 項第2 款，罰金罰鍰提高標準條例第
1條 前段、第2 條，判決如主文。
本案經檢察官丁○○到庭執行職務。
中　　華　　民　　國　　94　　年　　12　　月　　27　　日
                  刑事第九庭審判長 法　官  張世賢
                                   法　官  謝梨敏
                                   法　官  陳建和
以上判決正本證明與原本無異。
如不服本判決，應於送達後10日內，向本院提出上訴狀。
中　　華　　民　　國　　94　　年　　12　　月　　27　　日
                                   書記官  林慧君
附錄本案論罪科刑法條全文
刑法第277條、第302條：
中華民國刑法第277條
(普通傷害罪)
傷害人之身體或健康者，處 3 年以下有期徒刑、拘役或 1 千元
以下罰金。
犯前項之罪因而致人於死者，處無期徒刑或 7 年以上有期徒刑；
致重傷者，處 3 年以上 10 年以下有期徒刑。
中華民國刑法第302條
(剝奪他人行動自由罪)
私行拘禁或以其他非法方法，剝奪人之行動自由者，處 5 年以下
有期徒刑、拘役或 300 元以下罰金。
因而致人於死者，處無期徒刑或 7 年以上有期徒刑，致重傷者，
處 3 年以
上 10 年以下有期徒刑。
第 1 項之未遂犯罰之。
